【裁判字號】    95,重上,262
【裁判日期】    951121
【裁判案由】    給付貨款
【裁判全文】
臺灣高等法院民事判決                 95年度重上字第262號
上  訴  人  力瑋實業股份有限公司
                        號
法定代理人  乙○○
                        號
訴訟代理人  林合民律師
複 代理 人  魏憶龍律師
被 上訴 人  昕陳興業股份有限公司
法定代理人  甲○○
訴訟代理人  何乃龍律師
上列當事人間請求給付貨款事件，上訴人對於中華民國95年 4月
6日臺灣臺北地方法院93年度重訴字第525號第一審判決提起上訴
，經本院於95年10月31日言詞辯論終結，判決如下：
    主      文
上訴駁回。
第二審訴訟費用由上訴人負擔。
    事實及理由
一、本件上訴人聲明求為判決：(一)原判決廢棄。(二)被上訴人在第
    一審之訴及假執行之聲請均駁回。
    被上訴人聲明求為判決：上訴駁回。
二、被上訴人起訴主張：兩造於民國（下同）85年11月25日簽訂
    端子廠生產加工合約書（下稱系爭合約書），原係約定付款
    條件為次月結90天票，嗣兩造於89年間協議變更付款方式為
    月結30天付現，嗣伊依上訴人指示，陸續出貨予中國大陸華
    瑋電子（東莞）有限公司（下稱華瑋公司），並配合上訴人
    財務銷帳之要求，開立發票予華瑋公司。惟上訴人自92年 8
    月份起，竟就自同年 4月份起之應付貨款拖延不付，截至92
    年11月30日止，共計積欠貨款新臺幣（下同）1,845萬6,814
    元未付，且自92年10月初，應給付92年 8月份貨款時，竟片
    面要求變更付款條件為月結90天票，致伊須自備 3個月的購
    料資金，壓力備增，伊為保障自身權益，乃於92年12月 2日
    停止供貨；伊之停止供貨，仍係合法行使不安抗辯及同時履
    行抗辯權，上訴人主張抵銷部分，或與伊無關，或與伊之停
    止供貨間缺乏因果關係，殊非有據等情，爰依系爭合約書之
    約定及民法第 367條之規定，求為命上訴人給付1,845萬6,8
    14元及法定遲延利息之判決。
    上訴人則以：兩造固於85年11月25日簽訂系爭合約書，惟伊
    於92年間，並未依該合約書第 4條之約定，下訂單向被上訴
    人採購任何貨物，系爭貨款係由伊在中國大陸轉投資設立之
    華瑋公司下單，代理力瑋（新加坡）私人有限公司（下稱力
    瑋新加坡公司）訂貨，伊與華瑋公司、力瑋新加坡公司之人
    格各自獨立，僅於華瑋公司或力瑋新加坡公司與被上訴人發
    生交易糾紛之際，代為協調處理，並曾以第三人身份代為清
    償貨款，尚不因此成為系爭交易之主體，是被上訴人請求伊
    給付系爭貨款，自屬無據；又扣除華瑋公司或力瑋新加坡公
    司所受損害，被上訴人得向華瑋公司或力瑋新加坡公司請求
    之貨款金額僅為623萬3,365元，且因被上訴人片面表示暫停
    交易取消訂單，致伊及華瑋公司、力瑋新加坡公司受有損害
    合計2,444萬6,898元（含重開模具費用196萬2,095元、空運
    及快遞費用8萬8,544元、營業損失1,017萬2,000元及因取消
    訂單、遲延交貨所受實質及商譽損失1,222萬3,449元），爰
    據以主張與系爭貨款抵銷云云，資為抗辯。
三、經查被上訴人主張兩造於85年11月25日簽訂系爭合約書之事
    實，業據其提出系爭合約書為證（見臺灣板橋地方法院93年
    度重訴字第93號卷8、9頁），且為上訴人所不爭執，自堪信
    為真實。
四、次查，被上訴人主張上訴人依上開合約書之約定，向伊下訂
    單採購，伊已依上訴人指示，陸續出貨予上訴人在中國大陸
    轉投資設立之華瑋公司，並配合上訴人財務銷帳之要求，開
    立發票予華瑋公司，惟上訴人自92年4月份起至同年11月30
    日止，積欠系爭貨款未付等情。雖為上訴人所否認，並以系
    爭貨物係由華瑋公司代理力瑋新加坡公司向被上訴人下訂單
    採購，伊並非系爭貨物之買受人，不負給付系爭貨款之義務
    云云置辯。惟查：
    (一)兩造固於系爭合約書第 4條約定：「甲方（指上訴人）視
      實際需要，開立訂單向乙方（指被上訴人）訂購。乙方依
      甲方訂購數量及交貨日期、地點交貨給甲方…」（見臺灣
      板橋地方法院93年度重訴字第93號卷第 8頁），而系爭貨
      物則係由上訴人在中國大陸轉投資設立之華瑋公司開立訂
      單向被上訴人採購，指定交貨地點亦為設於中國大陸廣東
      省東莞市○○鎮○○村○○路之華瑋公司，被上訴人亦係
      以華瑋公司為買受人名義開立發票，有訂購單、請購單、
      應收對帳單、發票及公司查詢資料可稽（見原審卷外放證
      物之原證14、原證19、原審卷(一)80頁及本院卷30頁），且
      為被上訴人所不爭執（見本院卷48頁）。然查上訴人就系
      爭由華瑋公司開立訂單之貨物，多次致函被上訴人要求恢
      復出貨及協商付款方式，並表明兩造間所簽訂之系爭合約
      書約定適用於華瑋公司；且於收受被上訴人認定上訴人為
      買受人之函件後，始終並未為反對之意思表示，此觀諸被
      上訴人於92年12月 2日致函上訴人內載：「…當初與貴公
      司（指上訴人）配合交貨至大陸廠時，有與貴公司口頭協
      議，付款方式為…我公司經內部協商討論後，因無足夠資
      金可承製貴公司的訂單，所以我公司未交完的訂單將全部
      取消…」；暨上訴人先後於92年12月12日致函被上訴人內
      載：「…說明：1.…力瑋（公司）擬同意昕陳（公司）20
      03年8月及9月之貨款於2003年12月10日給予100%全額貼現
      ，2003年10月及11月之貨款同意分別於2004年元月及2004
      年2月給予貼現50%，其餘未貼現部分則依訂單之付款條件
      次月結90天開立遠期支票支付。2.昕陳同意上述力瑋付款
      條件，並承諾充分配合力瑋／華瑋公司之訂單需求…以免
      力瑋斷線。3.原力瑋與昕陳於85年11月25日雙方所簽訂之
      合約約定適用於華瑋公司…」、92年12月23日致函上訴人
      內載：「…說明：1.…貴公司自2003年12月 2日片面取消
      力瑋（華瑋）已下訂單並停止對華瑋東莞廠之交貨作業，
      此期間我司多次透過電話及書面要求貴公司出貨，均未獲
      處理…2.請立即恢復正常訂單交貨作業…」、93年1月9日
      以存證信函對被上訴人表示：「主旨：貴公司（指被上訴
      人）未按訂單需求出貨已造成我司之斷線損失，將由貴公
      司8月份貨款扣除…」、及93年1月28日委請世紀聯合法律
      事務所胡智忠律師致函被上訴人內載：「…說明：…二…
      經查，本公司（指上訴人）予昕陳公司之所有訂單，其上
      付款條件亦皆明定為次月結90天，此亦有92年 5月份至11
      月份訂單共8紙（附件2號）可憑，故本公司完全係依合約
      及訂單所定方式付款，並無變更付款條件情事…」即明（
      見臺灣板橋地方法院93年度重訴字第93號卷10、11、15、
      17頁及原審卷(二)63至77頁）；且在此之前，華瑋公司開立
      訂單所採購之貨物，均係由上訴人支付貨款，行之有年，
      亦有被上訴人提出之銀行往來明細可稽（見原審卷(一)28至
      52頁），而上訴人復從未表明係以第三人地位清償貨款。
      足見被上訴人就華瑋公司下單採購之系爭貨物，確已與上
      訴人另達成合意納入系爭合約書之約定，而由上訴人承擔
      負支付貨款之責任。是上訴人抗辯伊僅係代華瑋公司協調
      處理該公司與被上訴人間系爭貨物之交易糾紛，並以第三
      人地位清償系爭貨款云云，既與前揭函文意旨不符，殊不
      足取。
    (二)雖上訴人抗辯伊於92年12月12日致函被上訴人所稱「原力
      瑋（公司）與昕陳（公司）於85年11月25日雙方所簽訂之
      合約約定適用於華瑋公司」（見臺灣板橋地方法院93年度
      重訴字第93號卷11頁），係指華瑋公司與被上訴人間亦適
      用兩造間所簽訂系爭合約書之約定，且非經華瑋公司同意
      ，對華瑋公司不生效力云云。惟查採購合約乃債權契約，
      具有相對性，華瑋公司與被上訴人間有關貨物採購應適用
      如何之約定，殊非第三人之上訴人所得置喙，上訴人自無
      可能向被上訴人表示彼等間系爭合約書之約定，適用於華
      瑋公司與被上訴人間之契約關係。上訴人所為上開抗辯，
      殊與前揭事證不符，自非可取。
    (三)雖上訴人又抗辯世紀聯合法律事務所胡智忠律師代上訴人
      於93年 1月28日所致被上訴人之函文內容，誤解上訴人之
      本意，已逾越上訴人之授權範圍云云。然查，胡智忠律師
      代上訴人所發之上開函文，除以被上訴人為受文者外，並
      以上訴人為副本受文者（見原審卷(二)63頁），苟該函文之
      內容確有與事實不符、或逾越上訴人授權範圍之處，上訴
      人自當於收受副本後，立即為撤銷或更正之意思表示，乃
      上訴人於收受副本後，始終並未自行或使胡智忠律師具函
      更正或撤銷，足見該函文內容與事實相符。是上訴人臨訟
      飾詞抗辯伊並非系爭貨物之買受人云云，亦不足取。
五、復查，被上訴人主張上訴人自92年 4月份起至同年11月30日
    止，共計積欠貨款1,845萬6,814元未付乙節，業經上訴人在
    原審自認「據東莞公司（指華瑋公司）表示未收貨款總金額
    應為 1,845萬6,814.41元」、及「原告（指被上訴人）就如
    原證21第1頁至第6頁及原證22第1頁至第4頁之交易，尚未收
    得之款項為 1,845萬6,814元」屬實（見原審卷(二)106頁）。
    上訴人未經證明上開自認與事實不符，卻於本院撤銷該自認
    ，抗辯被上訴人就系爭貨款所得請求給付之金額應為 623萬
    3,365元云云（見本院卷56頁），自非可取。 是被上訴人主
    張上訴人應依系爭合約書之約定，就系爭貨款1,845萬6,814
    元負清償責任，即屬有據。
六、末查，兩造就系爭合約書所生之貨款請求權，係約定付款條
    件為「次月結90天票」，此有系爭合約書第 3條之約定及訂
    購單上「付款條件」欄之記載足按（見臺灣板橋地方法院93
    年度重訴字第93號卷第 8頁、原審卷(二)32至41頁）。被上訴
    人雖提出89年2、3月份之對帳單及銀行往來對帳單、91年 2
    月至12月及92年1月至7月之付款資料（見原審卷(二) 5至10頁
    及外放證物之原證16、17），主張兩造已於89年間協議變更
    付款方式為月結30天付現，而上訴人拒依變更後之約定付款
    ，伊為行使不安抗辯及同時履行抗辯權，乃停止供貨云云。
    惟依被上訴人自述付款情形，上訴人自91年 2月份以後，雖
    採月結60天付現或月結30天付現之方式付款，但均扣下2%至
    4.5%不等之利息，足見兩造間有關「次月結90天票」之付款
    條件並未變更，否則即無扣除期前利息之理，是被上訴人主
    張因上訴人未依「月結30天付現」之約定付款，伊停止供貨
    ，乃係合法行使不安抗辯及同時履行抗辯權云云，固非可取
    。惟被上訴人既否認上訴人對伊有得為抵銷之債權存在，上
    訴人自應證明其對被上訴人確有該項債權之存在，並得據以
    行使抵銷權。經查：
    (一)模具費用部分：上訴人抗辯伊因被上訴人停止供貨，因而
      支付重開模具費用196萬2,905元云云，僅據提出其自行作
      成之固定資產折舊彙總表、總分類帳及未攤銷費用明細為
      憑（見本院卷58至60頁），既已為被上訴人所否認，尚不
      足據為有利於上訴人之認定。
    (二)空運、快遞費用部分：上訴人抗辯伊因被上訴人停止供貨
      ，受有額外支付空運、快遞端子費用8萬8,544元云云，亦
      僅提出華瑋公司內部之總分類帳為證（見本院卷61、62頁
      ），姑不論徒憑該帳目之記載，已難認與被上訴人停止供
      貨有關；且該費用既由華瑋公司支付，上訴人未自華瑋公
      司受讓該債權之前，亦不得逕向被上訴人主張抵銷。是上
      訴人所為此部分抵銷抗辯，亦不足取。
    (三)營運損失部分：上訴人抗辯因被上訴人停止供貨，致伊轉
      投資設立之力瑋新加坡公司、華瑋公司93年上半年度虧損
      各增加359萬1,000元、658萬1,000元，伊因而受有損害共
      計1,017萬2,000元云云，固據其提出上訴人公司財務報表
      為證（見本院卷63、64頁），然上訴人不能證明上開虧損
      即係因被上訴人停止供貨所造成，其主張被上訴人應就該
      虧損金額負賠償責任，並據以主張抵銷，亦非可取。
    (四)商譽損失部分：上訴人抗辯伊因取消訂單、遲延交貨，受
      有實質及商譽損失1,222萬3,449元云云，未據舉證以實其
      說，亦難憑取。
    (五)依上所述，上訴人所為抵銷抗辯均非可取，自無從拒付系
      爭貨款。
七、綜上所述，被上訴人本於系爭合約書之約定及民法第 367條
    之規定，請求上訴人給付1,845萬6,814元及自起訴狀繕本送
    達之翌日即93年4月30日（見原審卷(一)第7頁）起至清償日止
    ，按年息5%計算之利息，自屬應予准許。從而原審所為上訴
    人敗訴之判決，並無不合。上訴論旨仍執前詞，指摘原判決
    不當，求予廢棄改判，為無理由，應予駁回。
八、至兩造其餘之攻擊或防禦方法及未經援用之證據，經本院斟
    酌後，認為均不足以影響本判決之結果，自無逐一詳予論駁
    之必要，併此敘明。
九、據上論結，本件上訴為無理由，依民事訴訟法第449條第1項
    、第78條，判決如主文。
中    華    民    國    95    年    11    月    21    日
                    民事第六庭
                        審判長法  官  林鄉誠
                              法  官  楊豐卿
                              法  官  梁玉芬
正本係照原本作成。
上訴人如不服本判決，應於收受送達後20日內向本院提出上訴書
狀，其未表明上訴理由者，應於提出上訴後20日內向本院補提理
由書狀（均須按他造當事人之人數附繕本）上訴時應提出委任律
師或具有律師資格之人之委任狀；委任有律師資格者，另應附具
律師資格證書及釋明委任人與受任人有民事訴訟法第466條之1第
1項但書或第2項（詳附註）所定關係之釋明文書影本。
中    華    民    國    95    年    11    月    23    日
                              書記官  常淑慧
附註：
民事訴訟法第466條之1（第1項、第2項）：
對於第二審判決上訴，上訴人應委任律師為訴訟代理人。但上訴
人或其他法定代理人具有律師資格者，不在此限。
上訴人之配偶、三親等內之血親、二親等內之姻親，或上訴人為
法人、中央或地方機關時，其所屬專任人員具有律師資格並經法
院認為適當者，亦得為第三審訴訟代理人。


司法院資訊處製作；財團法人民間司法改革基金會備份。
